臺灣新北地方法院民事判決
110年度訴字第96號
原      告  周廣益  
兼
訴訟代理人  周原志  
共      同
訴訟代理人  翁瑞麟律師
複代理人    洪振庭律師
被      告  翁郁凱即翁翎傑

            翁文雄  
            沈佩珊  
共      同
訴訟代理人  張明維律師
上列當事人間請求損害賠償事件，於民國111年1月6日言詞辯論
終結，本院判決如下：
    主      文
一、被告翁郁凱應給付原告周原志新臺幣21萬8575元，及其中新
    臺幣16萬5000元自民國110年3月7日起、其中新臺幣5萬3575
    元自民國110年4月5日起，均至清償日止，按週年利率5％計
    算之利息。
二、被告翁郁凱應給付原告周廣益16萬5000元，及自民國110年3
    月7日起至清償日止，按週年利率5％計算之利息。
三、原告其餘之訴駁回。
四、訴訟費用由被告翁郁凱負擔五分之一，餘由原告負擔。
五、本判決原告勝訴部分，得假執行。如被告翁郁凱分別以新臺
    幣21萬8575元為原告周原志、以新臺幣16萬5000元為原告周
    廣益預供擔保，得免為假執行。
六、原告其餘假執行之聲請駁回。
    事實及理由
一、原告主張：
　㈠原告與被告翁郁凱三人合夥從事運送業務（下稱系爭合夥事
    業），共同購買車牌號碼000-0000、000-0000號貨車二輛（
    下分稱系爭000-0000、000-0000號貨車），靠行於勝富汽車
    貨運行以執行送貨業務，並簽訂合作權益協商切結書（下稱
    系爭切結書）為憑，約定合夥期間為車貸清償前，並載明違
    反系爭切結書者應賠償違約金新臺幣（下同）33萬元，但因
    不可抗拒之因素（天災人禍）致提前解約，不以違約論。詎
    料：
　　⒈於民國108年6月24日上午10時45分許，被告翁郁凱駕駛系
      爭000-0000號貨車，於新北市○○區○○街0段000號與訴外人
      方三良駕駛之車牌號碼000-0000號自小客車、蕭世錦駕駛
      之車牌號碼000-0000號自小客車發生碰撞，造成系爭000-
      0000號貨車體、車內冷氣損壞，迄未修繕。
　　⒉109年5月27日，被告翁郁凱於上班期間無故缺勤並以LINE
      傳訊表達對工作安排之不滿，再於109年5月30日邀原告、
      被告父母即被告翁文雄、沈佩珊，以及訴外人歐陽彥群（
      勝富汽車貨運行負責人）、李美玉、劉雅雯、周金龍、王
      彥宥、王寵惠等人出面協商，協商結果略以：被告翁郁凱
      在系爭000-0000、000-0000號貨車維修費及車貸繳清前不
      可退股、不工作等提前結束合作之行為；非車貸之相關費
      用如貨車頭期款、車險費用、貨車修繕等費用，共20萬元
      ，應依照各股東之股份比例，將該費用交還於墊付該金額
      之原告周原志；如被告翁郁凱因個人因素，導致工作中起
      爭執，且造成工作損失，則原告得提前結束合作，並處罰
      被告翁郁凱33萬元之違約金，且被告翁郁凱不得取得系爭
      000-0000、000-0000號貨車之所有權。109年5月30日協商
      結果復經被告翁文雄、沈佩珊口頭一再保證，以保障原告
      周原志、周廣益二人。
　　⒊嗣109年6月29日，原告周原志以LINE傳訊被告翁郁凱討論
      系爭000-0000號貨車冷氣維修事宜，並依109年5月30日協
      商結果要求被告翁郁凱負擔，被告翁郁凱卻認系爭000-00
      00號貨車冷氣無須修繕或修繕冷氣應以公款為之，事後LI
      NE群組討論是否將車輛送原廠鑑定，被告翁郁凱卻百般推
      辭，不願面對，最後在109年7月1日晚間7時50分退出LINE
      群組，並在翌日即開始無故缺席、未依照約定上工，導致
      系爭合夥事業難以經營。
　　⒋109年9月許，系爭合夥事業因被告翁郁凱退出，工作量大
      幅減少，無繼續使用系爭000-0000號貨車之需求，原告遂
      以43萬元之價格，委請歐陽彥群出售系爭000-0000號貨車
      ，所得價金先行償還系爭合夥事業積欠歐陽彥群之7萬701
      1元，再支付系爭000-0000號貨車剩餘貸款（餘13期，每
      期1萬8300元）。
　㈡依系爭切結書、109年5月30日協商結果，被告翁郁凱無故曠
    工、提前退出系爭合夥事業，即應賠償懲罰性違約金33萬元
    ，故原告各得請求被告翁郁凱給付16萬5000元。再者，被告
    翁郁凱無故曠工、提前退出系爭合夥事業，導致總體工作時
    間減少，系爭合夥事業之收入亦同時減少；而系爭合夥事業
    自107年7月以來，每月平均可以獲得20萬4183元之收入，爰
    以107年7月以來每人平均可以貢獻6萬8061元之利潤，自合
    夥期間即109年7月起至車貸繳清止尚有15個月之期間為計算
    ，依民法第277條規定，請求被告翁郁凱負損害賠償責任，
    賠償原告各51萬458元（計算式：15×68,061÷2＝510,458，元
    以下四捨五入）。
　㈢系爭KPA-8019號貨車車體、冷氣係因被告翁郁凱疏未注意與
    他人發生碰撞而損壞，導致最終僅能以43萬元之價格出售，
    遠低於市場行情，損失6萬8000元之價差，爰依民法第672條
    、第680條準用同法第544條規定，請求被告翁郁凱賠償原告
    各3萬4000元。
　㈣又原告周廣益、被告翁郁凱想要進入貨運業，但無資力承擔
    車貸及車輛頭期款，因此找原告周原志共同經營系爭合夥事
    業，約定由原告周原志負責處理購車事宜，並由原告周原志
    先行墊付車輛頭期款20萬元以及營運時產生如附表所示費用
    共23萬2115元，待車貸全部繳清後，被告翁郁凱再開始依其
    持股比例20％還款。前開費用，即屬原告周原志因處理購買
    車輛之委任事務，而負擔必要債務者，則依民法第546條第2
    項規定，被告翁郁凱應償還原告周原志代墊上開費用之20％
    即8萬6462元。另系爭000-0000號貨車自109年7月2日被告翁
    郁凱無故退出系爭合夥事業後，尚有38萬9090元之車貸分期
    款未繳清，依約定本應由原告、被告翁郁凱三人平均分擔，
    即每人各自負擔12萬9696元，因原告周原志已為被告翁郁凱
    代墊，爰因民法第179條不當得利之規定，請求被告翁郁凱
    返還之。
　㈤另被告翁郁凱有生活需求，與原告周原志約定於被告翁郁凱
    當月分紅不足2萬元時，由原告周原志借款予被告翁郁凱補
    足2萬元，迄今被告翁郁凱已借款5萬3575元卻未返還，爰依
    民法第474、478條規定，請求被告翁郁凱自起訴狀繕本送達
    後第30日起，清償5萬3575元。
　㈥末被告翁文雄、沈佩珊已保證被告翁郁凱上開債務之履行，
    爰依民法第739條、第740條之規定，請求被告翁文雄、沈佩
    珊就被告翁郁凱上開債務，於對被告翁郁凱之財產為強制執
    行無效果時，負清償責任。
　㈦聲明：
　　⒈被告翁郁凱應給付原告周原志97萬9191元，其中92萬5616
      元自起訴狀繕本送達最後一位被告翌日起，另5萬3575元
      自起訴狀繕本送達最後一位被告後第30日起，均至清償日
      止，按週年利率5％計算之利息。如對被告翁郁凱之財產為
      強制執行而無效果時，由被告翁文雄、沈佩珊負清償責任
      。
　　⒉被告翁郁凱應給付原告周廣益70萬9458元，及自起訴狀繕
      本送達最後一位被告翌日起至清償日止，按週年利率5％計
      算之利息。如對被告翁郁凱之財產為強制執行而無效果時
      ，由被告翁文雄、沈佩珊負清償責任。
　　⒊願供擔保，請准宣告假執行。
二、被告辯稱：
　㈠被告翁郁凱與原告經營系爭合夥事業，乃約定由原告周原志
    出資購買系爭000-0000、000-0000號貨車，因貨車之出資僅
    原告周原志一人，故約定股份及獲利分配為原告周原志60％
    、原告周廣益與被告翁郁凱各20％。後被告翁郁凱因不滿原
    告周原志送貨排班不公及實際獲利太少，且對於原告周原志
    就成本費用之控管有所質疑，故擬退出系爭合夥事業。後原
    告周原志再邀集原告周廣益、被告翁郁凱等人出面協商，三
    人始於109年5月間簽立系爭切結書，以確保被告翁郁凱權益
    。詎料，原告周原志仍一再藉詞刁難被告翁郁凱，例如：要
    求被告翁郁凱負擔系爭000-0000號貨車之冷氣修繕費用、依
    比例負擔貨車執行業務時之油費等費用、稱曾借款予被告翁
    郁凱等，被告翁郁凱認為原告周原志顯仍故意刁難並藉此索
    求費用，被告翁郁凱不勝其擾下，方於109年6月23日明確表
    明不欲再共同經營系爭合夥事業，並退出三人之LINE群組。
　㈡茲就原告之各項請求，抗辯如下：
　　⒈違約金33萬元部分：
　　　⑴被告翁郁凱早於109年6月23日即因原告周原志詢問是否
        仍要繼續參與系爭合夥事業，而於同日表示「我考慮後
        決定不做了，那看要怎麼算就算一算」，是被告翁郁凱
        已與原告協商後同意自願離職，並非無故曠工。且系爭
        切結書亦未約定被告翁郁凱不得退出，原告所稱「曠工
        」更未約定於系爭切結書之違約項目中。
　　　⑵再者，由系爭切結書約定違約罰款33萬元之過程可知，
        該約定並無懲罰性違約金之性質，僅係損害賠償金額之
        預定。倘本院認被告翁郁凱有給付違約金之事由，因被
        告翁郁凱經營系爭合夥事業，每月所能獲分配之收入均
        未能達2萬元，獲利甚微，相較於違約金33萬元，顯不
        相當而有過高之虞，應予酌減至10％即3萬3000元方為適
        當。
　　⒉報酬損害102萬915元部分：
　　　原告就被告翁郁凱退出系爭合夥事業乙事造成其等受有報
      酬損害各51萬458元，未舉證以實其說；且證人歐陽彥群
      到庭證稱並無因被告翁郁凱退出、系爭合夥事業人力不足
      而工作量減少之情事，難認有原告所稱之102萬915元報酬
      損失存在。
　　⒊系爭000-0000號貨車之6萬8000元價差損失部分：
　　　證人詹志彬已到庭證稱系爭000-0000號貨車於車禍發生前
      即有冷氣出風量減少之情形，且無法確認系爭000-0000號
      貨車冷氣出風口接管脫落係因被告翁郁凱駕駛系爭000-00
      00號貨車發生車禍所致。況且，影響二手車價行情因素甚
      多，實無從將原告主觀上認定之價差金額遽認為系爭000-
      0000號貨車之交易性貶值。
　　⒋代墊貨車頭期款及如附表所示費用之20％即8萬6462元部分
      ：
　　　原告周原志邀集被告翁郁凱共同經營系爭合夥事業時，並
      未要求被告翁郁凱須負擔該等相關費用，被告翁郁凱僅限
      於勞務出資，甚且因被告翁郁凱無須負擔該等費用之出資
      義務，故三方始會約定利潤分配為原告周原志60％、原告
      周廣益及被告翁郁凱各20％。原告周原志未舉證其與被告
      翁郁凱就該等費用代墊款項之分配負擔有所約定，亦未就
      其所謂代墊款項之金額確實存在舉證以實其說，自難僅因
      被告翁郁凱曾有共同參與系爭合夥事業即謂被告翁郁凱應
      負擔該等費用。
　　⒌代墊系爭000-0000號貨車車貸12萬9696元部分：
　　　同前所述，被告翁郁凱加入系爭合夥事業時，並無約定須
      負擔該等出資義務，始會約定不同之利潤分配比例；且原
      告周原志亦未舉證系爭000-0000號貨車車貸金額若干，自
      難僅因被告翁郁凱曾有共同參與系爭合夥事業即謂被告翁
      郁凱應負擔該等費用。
　　⒍借款5萬3575元部分：
　　　被告翁郁凱確曾向周原志借款5萬3575元，就此部分金額
      不爭執。
　㈢被告翁文雄、沈佩珊於109年5月30日並未同意對原告負擔被
    告翁郁凱債務，此觀系爭切結書上並無載明被告翁文雄、沈
    佩珊欲擔保被告翁郁凱保證人之意，被告翁文雄、沈佩珊亦
    無另立書面擔保保證人等情可明，自難僅憑原告片面之詞即
    遽認保證關係存在。　
　㈣聲明：
　　⒈原告之訴及假執行之聲請均駁回。
　　⒉如受不利判決，願供擔保請准宣告免為假執行。
三、不爭執事項（見本院卷四第168至169、209頁）：
　㈠兩造於107年8月13日起合夥經營貨車運送事業（即系爭合夥
    事業），原告周原志占股60％、原告周廣益及被告翁郁凱占
    股均20％。兩造就系爭合夥事業原未以書面約明彼此權義關
    係，嗣於109年5月2日簽立系爭切結書為據（見本院卷一第2
    1頁），該日過程錄有錄音檔案（見本院卷一第39頁、卷三
    譯文）。
　㈡系爭000-0000、000-0000號貨車由原告周原志先支付頭期款
    購買。
　㈢被告翁郁凱於108年6月24日駕駛系爭000-0000號貨車，與他
    人發生交通事故，車體有所毀壞。
　㈣被告翁郁凱同意返還原告周原志借款5萬3575元（即起訴狀附
    表一所載）。
　㈤本院卷三之109年5月2日錄音譯文（即原證3錄音譯文）為真
    正。
  ㈥本院卷四第27至34頁之對話截圖（即陳證1）為真正。
四、本院之判斷：
　㈠原告未能舉證因被告翁郁凱未出勤、退出系爭合夥事業乙事
    受有預期收入減少之損害：
　　⒈按因可歸責於債務人之事由，致為不完全給付者，債權人
      得依關於給付遲延或給付不能之規定行使其權利。因不完
      全給付而生前項以外之損害者，債權人並得請求賠償；損
      害賠償，除法律另有規定或契約另有訂定外，應以填補債
      權人所受損害及所失利益為限。依通常情形，或依已定之
      計劃、設備或其他特別情事，可得預期之利益，視為所失
      利益，固為民法第227條、第216條所明定。惟無論所受損
      害抑所失利益，被害人賠償損害之請求權，以受有實際上
      之損害為成立要件，故衡量賠償之標準，首應調查被害人
      實際上之損害額，始能定其數額之多寡；再消極損害並非
      僅有取得利益之希望或可能為已足，尚須依通常情形，或
      依已定之計劃、設備或其他情事，具有客觀之確定性（最
      高法院97年度台上字第1316號裁判意旨參照）。
　　⒉原告主張因被告翁郁凱於109年7月2日起無故曠工、提前退
      出系爭合夥事業，導致總體工作時間及收入減少，迄至車
      貸繳清止，受有報酬損害102萬915元乙節，雖提出107年7
      月至110年3月之運費請款單及明細等件為證（見本院卷二
      第161至489頁、卷四第35至115頁）。觀諸前引運費請款
      單及明細，固可見系爭合夥事業於107年7月至109年5月之
      平均月收入約20萬4183元、於109年6月至110年3月之平均
      月收入減少至約12萬558元，惟證人歐陽彥群即勝富汽車
      貨運行負責人到庭結證稱：原告周原志將系爭000-0000、
      000-0000號貨車靠行在勝富汽車貨運行，我會派業務讓他
      們去運輸、代收運費並從中抽成；據我所知，系爭000-00
      00、000-0000號貨車的運輸業務是原告周原志、周廣益和
      被告翁郁凱三個人一起做，以6、2、2拆帳，其他內部關
      係就不知道了，我的對口只有原告周原志；系爭000-0000
      、000-0000號貨車靠行期間，工作狀況很正常，大概只有
      去年（意指109年）臺灣疫情爆發的時候才有影響；我未
      曾下令停止系爭000-0000、000-0000號貨車的運送，也未
      曾因原告周原志那邊的人力減少而減少派案數量，派案數
      量減少是因為疫情關係等語明確（見本院卷四第213至221
      頁），是系爭合夥事業於109年6月至110年3月間收入減少
      ，是否與被告翁郁凱自109年7月未出勤、退出系爭合夥事
      業有關，已非無疑。
　　⒊此外，原告就其此部分之主張，復未提出其他事證以實其
      說，即難認其因被告翁郁凱無故曠工、提前退出系爭合夥
      事業而受有預期收入減少之損害，從而原告依民法第227
      條不完全給付之規定，請求被告翁郁凱賠償其等報酬損害
      各51萬458元，即屬無據。
　㈡原告未能舉證因被告翁郁凱108年6月24日交通事故乙事，受
    有系爭000-0000號貨車交易性貶值之損害：
　　⒈按合夥人執行合夥之事務，應與處理自己事務為同一注意
      。其受有報酬者，應以善良管理人之注意為之；民法第54
      4條「受任人因處理委任事務有過失，或因逾越權限之行
      為所生之損害，對於委任人應負賠償之責」之規定，於合
      夥人之執行合夥事務準用之，民法第672條、第680條定有
      明文。又損害賠償之債，以有損害之發生及有責任原因之
      事實，並二者之間，有相當因果關係為成立要件。故原告
      所主張損害賠償之債，如不合於此項成立要件者，即難謂
      有損害賠償請求權存在（最高法院48年度台上第481號裁
      判意旨參照）。
　　⒉被告翁郁凱於108年6月24日駕駛系爭000-0000號貨車，因
      疏於注意車前狀況而不慎與他車輛發生碰撞乙情，業據原
      告提出新北市政府警察局道路交通事故當事人登記聯單、
      初步分析研判表、第三人責任險出險通知書等件為憑（見
      本院卷二第53至159頁），復為兩造所不爭執（見本院卷
      四第167至168頁），堪認為真。
　　⒊原告另主張該次交通事故造成系爭000-0000號貨車車體、
      車內冷氣損壞，交易貶值6萬8000元乙節，則為被告以前
      揭情詞否認。經查：
　　　⑴證人詹志彬到庭結證稱：我受僱於博隆汽車有限公司，
        負責汽車維修；之前保養系爭000-0000號貨車時，原告
        周原志和被告翁郁凱提過冷氣風量不太大，不過我沒有
        修過這台車的冷氣；後來被告翁郁凱又來找我說系爭00
        0-0000號貨車有撞到，找別家修車行選擇性修復但沒修
        冷氣，要我評估這台車可不可以安全上路，我檢查的結
        果是沒有行車的危險性；被告翁郁凱還有說車子撞到後
        ，冷氣的風量又更小，我大概看了一下、沒有拆開仔細
        檢查，目視是冷氣出風口跟管線沒有密合，但不知道是
        不是車子正面被撞擊所導致，而且系爭000-0000號貨車
        的二手零件不易取得，修復冷氣出風管線密合的費用落
        差很大等語（見本院卷四第210至212頁）。
　　　⑵依證人詹志彬之前開證述內容，雖可知被告翁郁凱曾對
        其表示系爭000-0000號貨車於108年6月24日交通事故後
        ，冷氣出風量有減少之情形，且經證人詹志彬目視檢查
        發現系爭000-0000號貨車有冷氣出風管線未密合之問題
        ；然證人詹志彬亦證稱其無法判斷系爭000-0000號貨車
        冷氣出風管線未密合之原因為何。再審酌系爭000-0000
        號貨車於108年6月24日交通事故前已有冷氣出風量不大
        之現象，且未經證人詹志彬檢查、修繕，已無法特定系
        爭000-0000號貨車發生交通事故前之應有狀態；況且，
        系爭000-0000號貨車發生交通事故後，又先送交他人修
        繕，亦無法排除證人詹志彬所見系爭000-0000號貨車車
        況有受其他因素影響之可能。稽上各情，即難認定系爭
        000-0000號貨車冷氣係因被告翁郁凱108年6月24日交通
        事故而損壞。
　　　⑶再者，原告提出系爭000-0000號貨車同款二手行情查詢
        結果，欲證明系爭000-0000號貨車市場價值應有49萬80
        00元之數（見本院卷四第253頁），惟中古車行情會因
        個別車輛之外觀、配備、里程數等車況不同而有差異，
        尚難一概；況且，前引同款二手行情查詢結果乃係與系
        爭000-0000號貨車同車型車輛之網路兜售價格，並非實
        際成交價格，亦難僅憑上揭資料即據以認定系爭000-00
        00號貨車於被告翁郁凱108年6月24日交通事故前，仍有
        49萬8000元之市場價值。
　　　⑷至車輛被毀損時，縱經修復完成，在交易市場上仍會被
        歸類為事故車輛，而一般人通常不樂意購買事故車輛，
        是事故車輛與未曾發生事故之市場上同款車輛相較，交
        易價額往往難免有所落差乙情，固屬一般人之生活經驗
        ，惟此部分之損害，尚非不能證明或證明顯有重大困難
        ，本院即無從按民事訴訟法第222條第2項規定，依自由
        心證定其等損害數額。原告就此部分之主張，既未提出
        具體事證以實其說，即難認其等因被告翁郁凱108年6月
        24日交通事故乙事，受有系爭000-0000號貨車交易性貶
        值之損害6萬8000元乙節可採。
　㈢原告請求被告翁郁凱給付系爭切結書所定違約罰款33萬元，
    為有理由：
　　⒈按違約金，除當事人另有訂定外，視為因不履行而生損害
      之賠償總額。其約定如債務人不於適當時期或不依適當方
      法履行債務時，即須支付違約金者，債權人除得請求履行
      債務外，違約金視為因不於適當時期或不依適當方法履行
      債務所生損害之賠償總額。民法第250條第2項定有明文。
      是違約金有賠償性違約金及懲罰性違約金，效力各自不同
      。前者以違約金作為債務不履行所生損害之賠償總額。後
      者以強制債務之履行為目的，確保債權效力所定之強制罰
      ，於債務不履行時，債權人除得請求支付違約金外，並得
      請求履行債務，或不履行之損害賠償。當事人約定之違約
      金究屬何者，應依當事人之意思定之。如無從依當事人之
      意思認定違約金之種類，則依民法第250條第2項規定，視
      為賠償性違約金（最高法院86年度台上字第1620號民事判
      決意旨參照）。
　　⒉稽以系爭切結書約定：「三、違約罰款〈期限為車貸清償前
      〉⑴違約者罰33萬元整，不可分期。⑵違約者無車子使用權
      及所有權。⑶召集者周原志不得退出。⑷因不可抗拒之因素
      （天災人禍），致提前解約，不以違約論」（見本院卷一
      第34頁），其中既以「罰款」、「罰33萬元」等用語，顯
      見原告與被告翁郁凱所約定之違約金，乃具有處罰之性質
      ，並非單純作為債務不履行所生損害之賠償總額。再參10
      9年5月2日協商過程之錄音譯文有關上開約定之討論：「
      （4：58：54）周原志：…在現階段如果說你不做了，我拿
      了車款的兩成，一萬塊我就可以走了，所以這並不叫罰款
      」、「（4：59：23）翁文雄：為什麼不叫罰款，他連所
      有權都沒有，這不叫罰？」、「（4：59：40）周廣益：
      反正現在目前就是已經要做到完，做到完就罰重一點，這
      樣還會怕什麼？這樣分就沒關係了，我們做完就好了，還
      想說什麼？」等語（見本院卷三第297頁），益徵系爭切
      結書上開違約罰款33萬元之約定，確有懲罰性質。被告翁
      郁凱既非因如天災人禍之不可抗拒因素而提前退出系爭合
      夥事業，依系爭切結書前揭違約罰款約定，自應賠償原告
      33萬元。
　　⒊被告翁郁凱雖以其與原告周原志之LINE對話辯稱乃係經原
      告周原志之同意始退出系爭合夥事業等語（見本院卷一第
      139頁；卷四第131、303頁），然參前引對話截圖內容，
      被告翁郁凱係向原告周原志表示：「昨天你問我的關於做
      與不做的事情，我考慮後決定不做了，那看要怎麼算就算
      一算」等語，二人幾經討論後，原告周原志亦回覆：「我
      錢夠用就不用轉貸款…那就照合約走吧…」，足見原告周原
      志與被告翁郁凱雖有論及是否繼續系爭合夥事業之合作，
      然原告周原志最終仍欲以系爭切結書所表彰之權義關係為
      依歸，並無被告所辯之情；況且，變更系爭合夥事業權義
      關係或終止系爭切結書，仍須全體合夥人/立約人即原告
      周原志、周廣益、被告翁郁凱三人合意為之，非原告周原
      志一人即可決定。職是之故，被告翁郁凱辯稱其係經同意
      而提前退出系爭合夥事業等語，洵無可採。
　　⒋被告翁郁凱復抗辯上開違約金33萬元過高，請求酌減等語
      ，本院審酌上開違約金具有懲罰之性質，應依一般客觀事
      實、社會經濟狀況及當事人所受損害情形以為酌定標準，
      而被告翁郁凱係於109年5月2日簽立系爭切結書，允諾共
      同經營系爭合夥事業至車貸清償完畢，卻旋於109年6月底
      、7月初即退出系爭合夥事業；加之系爭切結書違約罰款3
      3萬元之數，乃係原告與被告翁郁凱（授權被告翁文雄）
      充分討論後所得，此由109年5月2日協商過程之錄音譯文
      自4：47：37至6：20：16處可明（見本院卷三第285至397
      頁）；至被告翁郁凱雖於經營系爭合夥事業期間每月所能
      獲分配之收入均未達2萬元，然其在此經濟條件下仍願與
      原告為系爭切結書違約罰款之約定，自已衡量自身經濟能
      力及遵守系爭切結書意願等一切主客觀因素，因認系爭切
      結書之33萬元違約罰款，應無過高之情，不予酌減。
　㈣原告周原志未能舉證其所支付之貨車頭期款20萬元，以及如
    附表所示費用23萬2115元，為受任處理購買系爭000-0000、
    000-0000號貨車事務所負擔之必要債務：
　　⒈按民事訴訟如係由原告主張權利者，應先由原告負舉證之
      責，若原告先不能舉證，以證實自己主張之事實為真實，
      則被告就其抗辯事實即令不能舉證，或其所舉證據尚有疵
      累，亦應駁回原告之請求（最高法院17年度上字第917號
      裁判意旨參照）。原告主張原告周原志受原告周廣益、被
      告翁郁凱委任購買系爭000-0000、000-0000號貨車，因而
      代墊車貸頭期款20萬元及如附表所示費用23萬2115元，其
      等復約定待車貸全部繳清後，各人再依持股比例負擔還款
      ，故依民法第546條第2項規定請求被告翁郁凱給付8萬646
      2元等語，經被告以被告翁郁凱僅負勞務出資義務、無須
      負擔上開費用等情詞置辯。揆諸前揭說明，自應由原告先
      就其等間存有委任關係並有上開約定等事實，負舉證之責
      。
　　⒉原告固以109年5月2日協商過程中06：59、12：53以下之錄
      音譯文為其論據（見本院卷三第19至27頁），惟依原告所
      指錄音譯文處，至多僅得證明系爭000-0000、000-0000號
      貨車係由原告周原志先支付頭期款20萬元購得，且未列入
      系爭合夥事業每月收入應先扣除之費用項目等事實，並未
      提及原告周廣益、被告翁郁凱另行委任原告周原志處理購
      買系爭000-0000、000-0000號貨車之事務，以及其等間存
      有待車貸分期款全部繳清後，各人再依持股比例負擔還款
      之約定。至被告翁郁凱雖不否認係其提議由原告周原志貸
      款再購入一台貨車（見12：53處，魏聖德稱：「…那時候
      你們兩個〈意指原告周廣益、被告翁郁凱〉說要牽車，他〈
      意指原告周原志〉負責去借錢，那時你們二個說要牽車對
      吧？要再牽一台車吧？」，原告周廣益、被告翁郁凱均為
      肯定回覆，見本院卷三第25頁），然上開客觀事實之法律
      關係多端，固可能為委任，亦可能為合夥財產出資之約定
      ，甚或其他，即難執此為有利原告之認定。
　　⒊再者，原告周原志雖於該次協商中陳稱：「（51：47）…再
      來我頭期，我是不是說20萬，我算一半10萬，這是你該拿
      出來的，該負責的金額」、「（54：01）我那天算下來，
      總共你要拿出40幾萬出來，清掉你才可以走」、「（54：
      25）…40幾萬，你〈意指被告翁郁凱〉要讓我幫你承擔這筆
      債務，不合理」等語（見本院卷三第63頁），惟此僅為原
      告周原志單方表述，未經被告翁郁凱肯認；加之原告周廣
      益提及：「（55：38）當初我說我要離開的時候，就是開
      這1萬7，他〈意指被告翁郁凱〉也同意哦，三方我們都在場
      ，…，因為我付不出來所以我留下來了」等語（見本院卷
      三第65頁），該1萬7000元之數，亦與原告周原志所主張
      之依各人持股比例負擔車貸頭期款以及如附表所示費用（
      依原告周廣益占股比例20％，應負擔8萬6462元），有所不
      合。
　　⒋況且，原告周原志於該次協商中更曾明確表示：「（1：00
      ：08）…6、2、2部分，我們當初有說了，我承擔多一點，
      我也確實領多一點，但是車貸繳完後，如果要繼續做，或
      者說不做了，車子賣掉我們三個人平分」等語（見本院卷
      三第69頁），是被告翁郁凱所辯其僅勞務出資乙情，似非
      無稽。
　　⒌原告所為舉證，既不足使本院就其主張事實達於確信程度
      ，即無法認定原告周原志與被告翁郁凱間另有委任購買系
      爭000-0000、000-0000號貨車之情，是原告周原志主張其
      所支付貨車頭期款20萬元以及如附表所示費用23萬2115元
      ，為處理委任事務所負擔之必要債務，並與被告翁郁凱約
      定依持股比例負擔還款等節，即難憑採。
　㈤原告未舉證被告翁郁凱受有免為給付系爭000-0000號貨車車
    貸分期款12萬9696元之不當得利：
　　⒈按無法律上之原因而受利益，致他人受損害者，應返還其
      利益。雖有法律上之原因，而其後已不存在者，亦同，民
      法第179條定有明文。是不當得利之成立要件，必須無法
      律上之原因而受利益，致他人受損害，且該受利益與受損
      害之間有因果關係存在。
　　⒉原告雖主張其等與被告翁郁凱約定系爭000-0000、000-000
      0號貨車車貸分期款由三人平均分擔，而原告周原志已為
      被告翁郁凱清償其負擔部分，故被告翁郁凱受有免為給付
      系爭000-0000號貨車車貸分期款12萬9696元之不當得利乙
      節，然未據原告就其等間有三人平均分擔車貸分期款之約
      定（不論是否退出系爭合夥事業）、原告周原志已清償系
      爭000-0000號貨車車貸分期款、被告翁郁凱因而受有免為
      給付系爭000-0000號貨車車貸分期款之利益、被告翁郁凱
      所受利益若干等不當得利要件事實，舉證以實其說，即難
      認其此部分之主張可採。
　㈥原告周原志得請求被告翁郁凱返還借款及遲延利息：
　　原告周原志主張被告翁郁凱向其借款5萬3575元未返還，依
    民法第474條、第478條規定，請求被告翁郁凱如數清償並加
    付自起訴狀繕本送達後第30日起，按週年利率5％計算之遲延
    利息，業經被告翁郁凱同意給付（見本院卷四第19頁），是
    原告周原志此部分之請求，即應准許。
　㈦被告翁文雄、沈佩珊未與原告成立代被告翁郁凱履行上開債
    務之保證契約：
　　⒈原告主張被告翁文雄、沈佩珊於109年5月2日協商時，承諾
      於被告翁郁凱不履行系爭切結書之義務時，願代其負履行
      責任，即擔負保證人責任乙節，為被告所否認。
　　⒉經查，觀諸109年5月2日協商過程之錄音譯文，原告周原志
      表示：「（6：42：44）既然三天後要簽〈意指系爭切結書
      〉，我有一個要求，我要寫另外一份合約，他〈意指被告翁
      郁凱〉的部分你們〈意指被告翁文雄、沈佩珊〉要連帶責任
      」等語，然旋經被告翁文雄、沈佩珊拒絕（見本院卷三第
      393頁），隨後魏聖德、周金龍則勸以違約罰款之方式，
      確保被告翁郁凱不會任意退出系爭合夥事業，最終原告與
      被告翁郁凱始簽立系爭切結書為系爭合夥事業權義關係之
      依據（見本院卷三第393至407頁）。
　　⒊依前開系爭切結書簽立經過可知，原告與被告翁文雄、沈
      佩珊間應無約定於被告翁郁凱不履行系爭切結書之義務時
      ，由被告翁文雄、沈佩珊代負履行責任，亦即原告與被告
      翁文雄、沈佩珊間並未就被告翁郁凱之系爭切結書義務履
      行，成立保證契約。是以，原告依民法第739條、第740條
      保證之規定，請求被告翁文雄、沈佩珊就被告翁郁凱上開
      債務，於對被告翁郁凱之財產為強制執行無效果時，負清
      償責任，即為無據。
　㈧綜上所述，原告周原志依系爭切結書、民法第478條之規定，
    請求被告翁郁凱給付21萬元8575元（即違約罰款16萬5000元
    、借款5萬3575元），及其中16萬5000元自起訴狀繕本送達
    最後一位被告翌日即110年3月7日（見本院卷一第101至105
    頁）起、其中5萬3575元自起訴狀繕本送達後最後一位被告
    後第30日即110年4月5日起，均至清償日止，按週年利率5％
    計算之利息；原告周廣益依系爭切結書，請求被告翁郁凱給
    付16萬5000元（即違約罰款），及自起訴狀繕本送達最後一
    位被告翌日即110年3月7日起至清償日止，按週年利率5％計
    算之遲延利息，均有理由，應予准許；逾此範圍之請求，則
    無理由，應予駁回。
五、本件事證已臻明確，兩造其餘攻擊防禦方法及所提證據，核
    與判決結果無不生影響，爰不逐一論述，併此敘明。
六、原告固陳明願供擔保，請准宣告假執行，惟本判決原告勝訴
    部分所命給付之金額未逾50萬元，依民事訴訟法第389條第1
    項第5款之規定，應依職權宣告假執行，原告就此部分所為
    宣告假執行之聲請，僅在促使法院為此職權之行使，本院不
    受拘束，爰逕依職權宣告假執行；又就原告勝訴部分，被告
    陳明願供擔保，聲請宣告免假執行，核無不合，是酌定相當
    擔保金額准許之。至原告敗訴部分，其假執行之聲請，因原
    告之訴駁回而失所依附，併予駁回。
七、訴訟費用負擔之依據：民事訴訟法第79條、第85條第1項前
    段。
中　　華　　民　　國　　111 　年　　2 　　月　　17　　日
                  民事第二庭    法　官　楊雅萍
以上正本係照原本作成。
如對本判決上訴，須於判決送達後20日內向本院提出上訴狀。如
委任律師提起上訴者，應一併繳納上訴審裁判費。
中　　華　　民　　國　　111 　年　　2 　　月　　18　　日
                                書記官　蘇  泠

附表   1、系爭000-0000號貨車 ⑴車款（貸款後還欠老闆的金額） 75,632元  ⑵108強制險+任意險 22,899元 2、系爭000-0000號貨車 ⑴車款（貸款後還欠老闆的金額） 1,379元  ⑵富山修理廠 50,430元  ⑶108強制險+任意險 28,812元  ⑷先鋒修理廠 7,100元  ⑸借支（油錢） 20,000元  ⑹109強制險+任意險 25,863元 　合計：232,115元